【裁判字號】    95,交聲,912
【裁判日期】    951115
【裁判案由】    違反道路交通管理處罰條例聲明異議
【裁判全文】
臺灣臺北地方法院交通事件裁定         95年度交聲字第912號
原處分機關  臺北市交通事件裁決所
異議人即
受處分人    勵信交通有限公司
代  表  人  甲○○
代  理  人  乙  ○
上列異議人即受處分人因違反道路交通管理處罰條例案件，聲明
異議，本院裁定如下：
    主  文
異議駁回。
    理  由
一、首按行為後法律或自治條例有變更者，適用行政機關最初裁
    處時之法律或自治條例，但裁處前之法律或自治條例有利於
    受處罰者，適用最有利於受處罰者之規定，行政罰法第5條
    定有明文，又所謂最初裁處時，以違反道路交通管理處罰條
    例之處罰而言，自包含原處分機關製作裁決書之正式裁決及
    依道路交通管理處罰條例第9條第1項、第48條第1項規定由
    行為人逕行繳納罰鍰結案之略式裁決（詳見後述）等2種情
    形在內，以本件而言，異議人即受處分人業於民國95年4月
    20日繳納罰鍰結案，是本法所應適用之程序及實體條文，自
    仍為95年7月1日修正施行前之道路交通管理處罰條例、違反
    道路交通管理事件統一裁罰基準及處理細則規定。至違反道
    路交通管理事件統一裁罰基準及處理細則於95年6月30日修
    正後，另於該細則第59條第2項規定：「依第48條第1項辦理
    經繳納罰鍰後，若有不服者，得於20日內向處罰機關陳述。
    」，而取代修正前同細則第58條第2項「依本細則第48條第1
    項辦理繳納罰鍰結案後逾20日不得再提出異議。」之規定，
    且依交通部函釋，該條規定係於道路交通管理處罰條例修正
    時，經立法院附帶決議所為修正，依修正後上開條項規定，
    已自動繳納罰鍰結案之受處分人，仍可於20日內再向處罰機
    關陳述意見，於不服裁決時又得再向法院聲明異議，倘未於
    20 日內陳述意見，處罰機關則應逕行裁決，有交通部95年
    10月18日交路字第0950053805號函附卷可稽，然此等規定之
    修正，係在本件最初裁處之後，與本件迥然無關，自非本件
    所得適用之規定，況依程序規定並無新舊法比較，專以程序
    進行時之規定為準之法理，倘容許受處分人於接獲略式裁決
    後竟遲誤裁決時所應遵循之聲明異議猶豫期間，而得於法律
    修正後再對行政機關誤解法律所做成之重複正式裁決聲明異
    議，顯非事理之平，亦此敘明。
二、按道路交通管理處罰條例所定罰鍰之處罰，行為人接獲違反
    道路交通管理事件通知單後，於15日內得不經裁決，逕依第
    92條第3項之罰鍰基準規定，向指定之處所繳納結案；不服
    舉發事實者，應於15日內，向處罰機關陳述意見；其不依通
    知所定期限前往指定處所聽候裁決，且未依規定期限繳納罰
    鍰結案或向處罰機關陳述意見者，處罰機關得逕行裁決之，
    道路交通管理處罰條例第9條第1項定有明文。又按道路交通
    管理處罰條例之罰鍰基準、舉發、罰鍰繳納、向處罰機關陳
    述意見或裁決之處理程序、易處吊扣汽車牌照或駕駛執照基
    準及繳納機構等事項之處理細則，由交通部會同內政部定之
    ，道路交通管理處罰條例第92條第3項定有明文。行政院交
    通部及內政部即依前開授權制定「違反道路交通管理事件統
    一裁罰基準及處理細則」。該細則第48條第1項規定：「違
    反道路交通管理事件，行為人認為舉發之事實與違規情形相
    符者，得於接獲通知單後，不經裁決向指定之處所，逕依裁
    罰標準執行並繳納罰鍰結案」。此一規定，性質上屬於一種
    略式裁決程序，以此免除裁決機關作成處分書面義務（同細
    則第41條第4項反面解釋），此自動繳納罰鍰結案之效果，
    95年6月30日修正前同細則第58條第2項規定：「依本細則第
    48條第1項辦理繳納罰鍰結案後逾20日不得再提出異議。」
    易言之，依前開修正前條文規定，此種自動繳納罰鍰結案之
    情形，聲明異議之起算時點與其他情形不同，倘行為人於繳
    納罰鍰結案後逾20日始提出聲明異議，自應認其聲明異議程
    序為不合法而駁回其異議。
三、查本件受處分人即異議人（下稱異議人）勵信交通有限公司
    所有車牌號碼211-CH號營小客車，於95年3月16日上午8時30
    分許，在臺北市○○○路與濱江街路口，有違反禁止進入標
    誌行駛之違規行為，經在場執行交通稽查勤務之臺北市政府
    警察局交通警察大隊員警盧正忠逕行製單舉發，嗣於95年4
    月20日，異議人自動繳納罰鍰新臺幣900元結案等情，有卷
    附舉發違反道路交通管理事件通知單、臺北市交通事件裁決
    所違反道路交通管理事件裁決書可稽，且依交通部公路總局
    臺北區監理所基隆監理站95年11月3日北監基四字第095630
    0960號函附交通部公路總局自行收納款項收據樣張所示，該
    收據樣張上業載明「本案經繳納罰鍰結案，逾二十日不得再
    提出異議」等文字，是依前開說明，異議人如認有聲明異議
    之必要，自應於95年4月20日結案後20日內即95年5月10日前
    向法院聲明異議，始屬適法，然異議人遲至95年9月15日始
    具狀聲明異議，自非適法；至原處分機關於異議人繳納罰鍰
    「結案」後，又於95年9月15日就同一案件再製作裁決書（
    北市裁二字第裁22-A00000000號），異議人於同日具狀聲明
    異議，然此95年9月15日之處分，核屬行政法學上之「重覆
    處分（wiederholende Verfuegung）」，不生任何法律效果
    ，易言之，其聲明異議之猶豫期間，仍應以先前繳納罰鍰結
    案之翌日起算，而非嗣後重覆處分生效時起算（吳庚大法官
    著「行政法之理論與實用」增訂6版、第317頁以下參照），
    是原處分機關縱有如上疏失，亦不因而致受處分人前開逾期
    之聲明異議變為合法，應予敘明，從前所述，異議人之異議
    因逾越法定聲明異議之猶豫期間而不合法，且無從補正，自
    應予以駁回。
四、據上論斷，應依道路交通案件處理辦法第18條，裁定如主文
    。
中    華    民    國    95    年    11    月    15    日
                      交通法庭  法  官  張永宏
右正本證明與原本無異
如不服本裁定應於送達後五日內向本院提出抗告狀
以上正本證明與原本無異
如不服本裁定應於送達後5日內向本院提出抗告狀
                                書記官  楊婷婷
中    華    民    國    95    年    11    月    15    日


司法院資訊處製作；財團法人民間司法改革基金會備份。
